【裁判字號】    95,易,1390
【裁判日期】    950926
【裁判案由】    恐嚇
【裁判全文】
臺灣臺北地方法院刑事判決              95年度易字第1390號
公  訴  人  臺灣臺北地方法院檢察署檢察官
被      告  乙○○
選任辯護人  金鑫律師
上列被告因恐嚇案件，經檢察官聲請簡易判決處刑（95年度偵字
第9574號），本院認不宜適用簡易程序，改依通常程序審理，判
決如下：
    主    文
乙○○犯恐嚇危害安全罪，處拘役貳拾日，如易科罰金，以銀元
參佰元即新台幣玖佰元折算壹日。
    事    實
一、乙○○於民國九十四年十一月二十九日凌晨二時五分許，在
    台北縣政府警察局新店分局偵查隊辦公室，陪同其母親王薏
    菁（原名王乙喬）就另涉之違反公職人員選舉罷免法案件接
    受員警詢問時，以不知情之王薏菁所有之00000000
    00號行動電話，傳送簡訊「我要和你同歸於盡」等危害生
    命、身體之事，至丙○○所有之0000000000號行
    動電話，以此方式恫嚇丙○○，致生危害於丙○○之安全。
二、案經丙○○訴由臺灣臺北地方法院檢察署檢察官聲請簡易判
    決處刑，本院改依通常程序審理。
    理    由
一、按被告以外之人於審判外之言詞或書面陳述，除法律有規定
    者外，不得作為證據，刑事訴訟法第一百五十九條第一項定
    有明文，此即學理上所稱之「傳聞證據排除法則」，而依上
    開法律規定，傳聞證據原則上固無證據能力，但如法律別有
    規定者，即例外認有證據能力。又被告以外之人於審判外之
    陳述，雖不符合同法第一百五十九條之一至第一百五十九條
    之四之規定，但經當事人於審判程序同意作為證據，法院審
    酌該言詞陳述或書面陳述作成時之情況，認為適當者，亦得
    為證據，當事人、代理人或辯護人於法院調查證據時，知有
    第一百五十九條第一項不得為證據之情形，而未於言詞辯論
    終結前聲明異議者，視為有前項之同意，此觀諸同法第一百
    五十九條之五規定甚明。查本判決下列所引用之證人即告訴
    人葉榮發之指訴及同案被告王薏菁（另經不起訴處分）於警
    詢、偵查中之陳述屬於審判外之陳述，為傳聞證據，然被告
    及其選任辯護人於本院準備程序時表示無意見而不予爭執，
    且迄至言詞辯論終結前亦未再聲明異議。本院審酌上開證據
    資料製作時之情況，尚無違法不當，復為證明本案犯罪事實
    所必要者，亦認為以之作為證據應屬適當，故揆諸前開規定
    ，爰逕依刑事訴訟法第一百五十九條之五規定，認前揭證據
    資料均例外有證據能力。至告訴人於偵查中由檢察官訊問時
    ，未經依法於供前或供後具結，依刑事訴訟法第一百五十八
    條之三規定，不得作為證據，尚不因被告或其選任辯護人同
    意而取得證據能力。
二、訊據被告乙○○對於上揭時、地寄發簡訊予告訴人丙○○之
    事實坦承不諱，惟矢口否認有何恐嚇之意思，並辯稱：當時
    簡訊寫「同歸於盡」，是指告訴人要告我，我也要告他告到
    底的意思云云。經查：
  (一)被告於上揭時地，使用其母王薏菁所有之00000000
    00號行動電話，寄發「我要和你同歸於盡」之簡訊內容，
    至告訴人所有之0000000000號行動電話等情，為
    被告所坦承，且經證人即告訴人丙○○於警詢中指訴收到該
    則簡訊內容，及證人即同案被告王薏菁供述明確在卷（偵查
    卷第七、三八至三九頁），並有該簡訊畫面照片一張附卷足
    憑（偵查卷第十一頁）。又「同歸於盡」之意思，依照教育
    部國語辭典及成語典（網路版）之解釋，是用指「一同毀滅
    或死亡，常用於強調與對方拼鬥之決心」，被告既供稱學歷
    為高職畢業，對於「同歸於盡」之意思自當知之甚詳，要難
    諉為不知。被告雖辯稱：因為告訴人要告被告母子三人違反
    公職人員選舉罷免法案件，所以寄發該簡訊之意思是也要對
    告訴人告到底之意思云云，並據證人甲○○到庭結證稱：曾
    代表玉峰開發實業公司對告訴人涉犯貪污、瀆職罪嫌向臺灣
    臺北地方法院檢察署檢察官提起告訴，實際負責人是王乙喬
    （即被告之母王蕙菁）向檢察官陳述等語，足證被告之家人
    與告訴人間有訴訟糾紛。然此僅能證明被告家族與告訴人間
    因訟爭而有嫌隙，若果如被告所辯，寄發簡訊予告訴人之目
    的，是要表明告到底之決心云云，則被告直接在簡訊中繕打
    類似告到底字樣即可，當不致使用讓通常一般人見之心生畏
    懼之「同歸於盡」等字眼，顯見被告當時內心真意是因家人
    經營之公司遭告訴人提起告訴，心生不滿，故寄發簡訊以恫
    嚇告訴人無訛。
  (二)辯護人雖為被告辯護以：告訴人是石碇鄉鄉○○○○○道身
    分，曾列為治平專案掃黑對象，被告僅為平民百姓，沒有資
    格與對方同歸於盡等語。惟刑法上之恐嚇危害於安全罪，係
    指行為人以未來之惡害通知被害人，使其發生畏怖心理而言
    。該罪之成立並不以行為人真有加害之意為必要，而被害人
    是否心生畏懼，亦應本於社會客觀經驗法則以為判斷基準，
    至於被害人是否有黑道背景之身分則非所問，本案被告使用
    「同歸於盡」之用語，衡之社會一般常情，在客觀上足以使
    人產生畏懼之心理，足生危害於告訴人之生命、身體安全至
    明。
  (三)綜上所述，參互各情，被告確有以加害生命、身體之事，恐
    嚇告訴人之犯意及行為無訛。被告及辯護人所辯，要屬避就
    卸責之詞，實無足取。本案被告犯行明確，自應依法論科。
三、新、舊法比較：
    查被告行為後，刑法於九十四年一月七日修正、九十四年二
    月二日總統公布，於九十五年七月一日施行，其中修正刑法
    第二條、第三十三條、第四十一條規定。按行為後法律有變
    更者，適用行為時之法律，但行為後之法律有利於行為人者
    ，適用最有利於行為人之法律，現行刑法第二條第一項定有
    明文，此即從舊從輕原則。此條規定乃與刑法第一條罪刑法
    定主義契合，而貫徹法律禁止溯及既往原則，係規範行為後
    法律變更所生新舊法律比較適用之準據法，是刑法第二條本
    身雖經修正，但刑法第二條既屬適用法律之準據法，本身尚
    無比較新舊法之問題，應一律適用裁判時之現行刑法第二條
    規定以決定適用之刑罰法律，先予辨明。又以本次刑法修正
    之比較新舊法，應就本案罪刑有關之共犯、未遂犯、想像競
    合犯、牽連犯、連續犯、結合犯，以及累犯加重、自首減輕
    暨其他法定法定加減原因與加減例以及易科罰金等一切情形
    ，綜其全部罪刑之結果而為比較（最高法院九十五年五月二
    十三日九十五年度第八次刑庭會議決議可資參照）。經查：
  (一)刑法第三百零五條恐嚇危害安全罪，法定刑中三百元以下罰
    金，據修正後刑法施行法增訂第一條之一：「中華民國九十
    四年一月七日刑法修正施行後，刑法分則編所定罰金之貨幣
    單位為新臺幣。九十四年一月七日刑法修正時，刑法分則編
    未修正之條文定有罰金者，自九十四年一月七日刑法修正施
    行後，就其所定數額提高為三十倍。但七十二年六月二十六
    日至九十四年一月七日新增或修正之條文，就其所定數額提
    高為三倍」及刑法第三十三條第五款修正為：「主刑之種類
    如下：五、罰金：新臺幣一千元以上，以百元計算之」等規
    定，是依修正後之法律，刑法第三百零五條恐嚇危害安全罪
    所得科處之罰金刑最高為新臺幣九千元、最低為新臺幣一千
    元；然依被告行為時之刑罰法律，即罰金罰鍰提高標準條例
    第一條前段規定之提高倍數十倍及刑法第三十三條第五款規
    定之罰金最低額一元計算，該罪之罰金刑最高為銀三千元，
    最低額為銀元一元，若依現行法規所定貨幣單位折算新台幣
    條例第二條，換算為新臺幣，最高額雖與新法同為新臺幣九
    千元，然最低額僅為新臺幣三元。因此，比較上述修正前、
    後之刑罰法律，自以被告行為時關於科處罰金刑之法律較有
    利於被告。
  (二)被告行為時之刑法第四十一條第一項前段規定，「犯最重本
    刑為五年以下有期徒刑以下之刑之罪，而受六個月以下有期
    徒刑或拘役之宣告，因身體、教育、職業、家庭之關係或其
    他正當事由，執行顯有困難者，得以（銀元）一元以上三元
    以下折算一日，易科罰金。」及依修正前罰金罰鍰提高標準
    條例第二條（現已刪除）規定，就其原定數額提高為一百倍
    折算一日，則本件被告行為時之易科罰金折算標準，應以銀
    元一百元、二百元、三百元折算一日，經依現行法規所定貨
    幣單位折算新台幣條例第二條折算為新臺幣後，應以新臺幣
    三百元、六百元、九百元折算為一日。惟被告行為後新法第
    四十一條第一項前段修正為：「犯最重本刑為五年以下有期
    徒刑以下之刑之罪，而受六個月以下有期徒刑或拘役之宣告
    者，得以新臺幣一千元、二千元或三千元折算一日，易科罰
    金。」經比較新舊法結果，本案仍應適用較有利於被告之行
    為時法律即修正前刑法第四十一條第一項前段規定，定其折
    算標準。
  (三)綜合上述各條文修正前、後之比較，揆諸前揭最高法院決議
    及修正後刑法第二條第一項規定之「從舊從輕」原則，自應
    適用被告行為時之法律，即修正前刑法之相關規定及罰金罰
    鍰提高標準條例第一條前段及同條例修正前第二條規定，予
    以論處。
四、核被告所為，係犯修正前刑法第三百零五條之恐嚇危害安全
    罪。爰審酌被告素行尚佳，本案犯罪之動機、目的、手段，
    對於告訴人心理產生威脅，卻從未對告訴人表示歉意，犯罪
    後飾詞卸責之態度，及其生活狀況、品行、智識程度等一切
    情狀，量處如主文所示之刑，並依修正前刑法第四十一條第
    一項前段之規定，諭知易科罰金之折算標準，以示懲儆。
據上論斷，應依刑事訴訟法依刑事訴訟法第四百五十二條、第二
百九十九條第一項前段，刑法第二條第一項前段、修正前刑法第
三百零五條、第四十一條第一項前段，修正前罰金罰鍰提高標準
條例第一條前段、第二條，現行法規所定貨幣單位折算新台幣條
例第二條，判決如主文。
本案經檢察官林禎瑩到庭執行職務。
中    華    民    國    95    年    9     月    26    日
                  刑事第十庭審判長法  官  吳秋宏
                                  法  官  林柏泓
                                  法  官  紀文惠
以上正本證明與原本無異。
如不服本判決，應於判決送達後10日內，向本院提出上訴狀。
                                  書記官  劉新怡
中    華    民    國    95    年    9     月    26    日


司法院資訊處製作；財團法人民間司法改革基金會備份。
